臺灣高等法院刑事判決　　　　　　　　　　　　　九十一年度上訴字第三一六六號
　　上　訴　人
　　即　被　告　丁○○　男三十.
　　　　　　　　戊○○　男二十.
右上訴人因竊盜案件，不服臺灣士林地方法院九十一年度訴字第一六三號，中華民國
九十一年八月三十日第一審判決（起訴案號：臺灣士林地方法院檢察署九十一年度偵
字第一六二四號），提起上訴，本院判決如左：
    主  文
原判決撤銷。
丁○○、戊○○共同連續攜帶兇器竊盜，各處有期徒刑壹年。
扣案之六角扳手壹組沒收。
    事  實
一、丁○○係位於臺北縣蘆洲市○○路十七號一樓「桀詣機車行」之負責人，民國九
    十一年二月四日，丁○○與戊○○基於共同意圖為自己不法所有之概括犯意聯絡
    ，由丁○○提議需要山葉牌機車，戊○○則同意負責行竊，並約定每竊得一輛機
    車，丁○○支付新臺幣（下同）三千元予戊○○，再由丁○○改裝販售。翌日（
    即九十一年二月五日）下午二時許，戊○○攜帶其所有前端已磨尖而客觀上足以
    對人之生命、身體構成威脅，具有危險性之六角扳手兇器一組，連續先在台北縣
    三重市○○路○段四００巷二號前，以該六角扳手插入機車車頭鎖啟動機車之方
    式，竊取甲○○所有車牌ＪＢ３—二九三號重型機車一輛，得手後，騎至「桀詣
    機車行」，交予丁○○改裝；後於同日下午四時許，在台北縣淡水鎮○○路一八
    二巷前，以相同方式竊取張振源所有車牌ＣＪＷ─六七五號重型機車一輛，得手
    後，於同日下午四時四十五分許，騎至「桀詣機車行」後方工廠時，為警持搜索
    票當場查獲，並扣得戊○○所有供犯竊盜所用之六角板手一組。
二、案經臺北縣警察局中和分局報告臺灣士林地方法院檢察署檢察官偵查起訴。
    理  由
一、訊之被告丁○○固坦承有於右揭時、地收購戊○○所交付之上開二輛重型機車，
    惟矢口否認有竊盜犯行，辯稱：伊沒有叫戊○○去偷，也沒有跟他一起去偷等語
    。經查：
  (一)右揭時、地被告戊○○攜帶其所有前端已磨尖之六角扳手兇器一組，連續竊取上
    開二輛重型機車之事實，業為被告戊○○迭於警訊、偵查、原審及本院審理中供
    承不諱，且被告丁○○於警訊時供稱：「因戊○○於前晚二月四日，時間不清楚
    ，來我店內聊天，我跟戊○○說要山葉重機車，所以他今天才會偷兩台機車。」
    等語（參見偵查卷第十九頁），又於檢察官偵查時供稱：「（從何時起，找外場
    幫你偷車﹖）二月五日下午近四點，戊○○偷車回來，找戊○○偷山葉一二五兩
    台，每台給他三千元，偷回來後，我自己拆解，用查扣的工具來拆解。」等語（
    參見偵查卷第一○四頁），核與被告戊○○於警訊時供稱：「是丁○○叫我行竊
    機車，而所竊之機車交給他代價每部三千元。」等語及於偵查時供稱：「昨天下
    午二點在桀詣機車行，許某（即丁○○）告訴我說需二部山葉一二五機車，我分
    別在三重、淡水各偷一部。」、「（你的Ｔ型、六角板手在何處磨尖？）在丁○○店內用他的砂輪機磨尖。」等語（參見偵查卷第二十五頁、第一０二頁）相符
    ，又被害人甲○○、張振源於警訊時亦指述失竊之情節明確，且有車輛竊盜、車
    牌失竊資料個別查詢報表、車輛作業系統查詢認可資料各一紙及贓物領據二紙在
    卷（參見偵查卷第四七至四八頁、第八一至八二頁）可稽，應甚明確，而被告丁○○、戊○○經警查獲時，車號ＪＢ三—二九三號重型機車之車牌已被換過，並
    置放於被告丁○○之機車店內，另一台ＣＪＷ─六七五號重型機車則由被告戊○○騎乘進入機車店內等情，亦據證人即查獲之員警賴崇良於原審調查時結證明確
    （參原審卷第六三至六四頁），另有被告戊○○所有持以行竊之六角板手一組扣
    案可資佐證。是被告丁○○、戊○○共同行竊上開二輛機車之犯行已甚明確。
  (二)被告丁○○、戊○○雖於原審及本院審理時翻異前供，被告丁○○辯稱：伊並未
    指使被告戊○○或與其謀議去偷車，係因被告戊○○積欠伊債務，伊為了讓戊○○抵債，所以同意以每輛機車三千元向其購買云云；被告戊○○則辯稱：伊係自
    已去偷這兩輛機車，偷完才賣給被告丁○○，之前有被警察打，不敢講實話云云
    。惟查，被告丁○○、戊○○於警訊及偵查時對於其二人如何謀議竊取指定車型
    之機車重要之點供述，前後一致，已如前述，且被告戊○○於檢察官偵查中，不
    但未向承辦之檢察官表示有遭警方刑求，而且被告丁○○於原審第一次審理時亦
    坦承：「戊○○先問我，我的手頭上有哪些舊車車籍資料，知道車型以後，他再
    去偷新車來讓我組裝」等語，被告戊○○亦坦承：「（為何偷車給丁○○用？）
    因為他（即被告丁○○）告訴我，叫我偷三葉牌一二五西西的機車，因為我不會
    偷，所以他大致上告訴我應該如何偷車，如何用車。」等語（參見原審卷第二一
    頁、第二四頁），互核相符，且被告戊○○又未提出其遭警方刑求之證據，足認
    其二人上開所辯要屬卸責之詞，不足採信。綜上所述，本件事證明確，被告犯行
    堪以認定。
二、按刑法第三百二十一條第一項第三款所稱兇器，係指客觀上對於人之生命、身體
    具有危險性之器具，本件被告戊○○攜帶行竊用之六角扳手一組，前緣業已磨尖
    ，為被告戊○○所自承，並經本院勘驗無訛，是該六角扳手在客觀上足以對人之
    生命、身體構成威脅，具有危險性，自屬兇器甚明。核被告丁○○、戊○○所為
    ，係犯刑法第三百二十一條第一項第三款之攜帶兇器竊盜罪。又被告二人間，就
    前開犯行，有犯意之聯絡及行為之分擔，均為共同正犯。而公訴人雖認本件另有
    共犯「阿生」之不詳姓名之成年男子，然依上開被告二人之供述及卷內證據，尚
    難認定有該名共同正犯參與本件竊盜，應甚明確。另刑法第三百二十二條之常業
    竊盜罪，係指以竊盜為職業者而言，不以行竊次數為標準，苟非以行竊為謀生之
    職業，縱有多次行竊，仍難以常業竊盜論擬（最高法院三十年上字第三二八號判
    例可資參照），公訴人認被告丁○○、戊○○係共組竊盜集團，除犯有前開兩件
    機車竊盜案，尚犯有如附表所示之自九十年十二月十五日起至九十一年一月十九
    日之另五件機車竊盜案，因認被告二人有以竊盜賴以維生，而應依同法第三百二
    十二條之常業竊盜罪處斷；惟查，檢察官所指被告二人自九十年十二月十五日起
    至九十一年一月十九日另涉五件機車竊盜案，業經本院認定尚非被告二人所為，
    詳如後述，且被告丁○○平日係以修理機車為業，被告戊○○於九十一年二間係
    剛失業等情，業據其等於原審及本院審理中自承無訛，足見被告二人應於九十一
    年二月五日始為本件竊盜犯行，則被告二人應非以竊盜作為其二人謀生之職業甚
    明，而公訴人認被告二人構成常業竊盜罪，尚有未洽，惟因社會基本事實相同，
    爰依法變更起訴法條，併此敘明。
三、原審認被告二人罪證明確，而予以論罪科刑，固非無見。惟被告戊○○係以六角
    扳手插入機車車頭鎖啟動機車之方式行竊，而非原審認定之破壞車頭鎖之方式行
    竊，是原審此部分之認定尚有未當；又原判決既於主文欄宣告沒收該六角扳手一
    組，卻未引用刑法第三十八條第一項第二款，顯有未適用法條之不當。被告二人
    雖仍執前詞，提起上訴，並無理由，已如上述，惟原審既有如上可議之處，自應
    由本院將原判決撤銷改判。爰審酌被告二人行竊之犯罪之動機、不知循合法正當
    途徑取得機車、攜帶兇器竊取他人機車之手段、犯罪所生損害非輕及犯後態度等
    一切情狀，分別量處如主文所示之刑。另扣案之六角扳手一組，係被告戊○○所
    有供竊盜犯罪所用之物，業為被告戊○○所供明在卷，爰依刑法第三十八條第一
    項第二款併予宣告沒收。至扣案之已被破壞之贓車鎖頭二十八個、新機車鎖頭十
    八個、分解贓車引擎殼八個、待併裝引擎殼十三個、舊安全帽三十頂、雨衣五件
    、拆解工具多組等物，經核尚非被告丁○○、戊○○用以犯罪所用或犯罪預備之
    物，又非違禁物，爰不併予宣告沒收。另被告丁○○、戊○○並非竊盜罪之常業
    犯，且被告二人又無犯罪前科，此有本院被告全國前案紀錄表、臺灣高等法院檢
    察署刑案紀錄簡覆表附卷為憑，復其二人僅於九十一年二月五日為本件二輛機車
    之竊盜犯行，尚難認其二人有竊盜犯罪之習慣，爰均不予宣告強制工作，附此敘
    明。
四、公訴意旨另以：被告丁○○、戊○○與綽號「阿生」之不詳姓名成年男子共同意
    圖為自己不法之所有，並基於常業竊盜犯意，共組機車竊盜集團，利用經營上開
    機車行做為掩護，由被告丁○○先自他處以廉價取得合法之機車引擎外殼、車牌
    及行車執照等舊車車籍資料，即依其所取得之車籍資料，指定所需廠牌車型後，
    再由被告戊○○與綽號「阿生」之不詳姓名年男子負責行竊機車，每竊得一輛機
    車可得三千元之代價，供被告丁○○拆解套裝成「借屍還魂」車輛，再販賣求售
    ，被告戊○○與綽號「阿生」之不詳姓名成年男子旋自九十年十二月十五日起，
    攜帶前述已經磨尖在客觀上足供凶器使用之六角板手一組，以破壞機車車頭鎖之
    方式行竊，並先後在如附表所示之時間地點，竊取如附表所示被害人之各型機車
    ，得手後即先後騎往上開「桀詣機車行」，交由被告丁○○拆解套裝成「借屍還
    魂」車輛，以供販賣，嗣於九十一年二月五日十六時許，為警持搜索票當場查獲
    ，並扣得已被破壞之贓車鎖頭二十八個、新機車鎖頭十八個、分解贓車引擎殼八
    個、待併裝引擎殼十三個、舊安全帽三十頂、雨衣五件、拆解工具多組等物。因
    認被告二人此部分所為，係犯刑法第三百二十二條之常業竊盜罪云云。經查：
  (一)按犯罪事實應依證據認定之，無證據不得推定其犯罪事實，刑事訴訟法第一百五
    十四條定有明文。又認定不利於被告之事實，須依積極證據，苟積極證據不足為
    不利於被告事實之認定時，即應為有利於被告之認定，更不必有何有利之證據；
    且刑事訴訟法上所謂認定犯罪事實之積極證據，係指適合於被告犯罪事實之認定
    之積極證據而言，雖不以直接證據為限，間接證據亦包括在內，然而無論直接或
    間接證據，其為訴訟上之證明，須於通常一般之人均不致有所懷疑，而得確信其
    為真實之程度者，始得據為有罪之認定，倘其證明尚未達到此一程度，而有合理
    之懷疑存在時，自不能以推測或擬制之方法，以為有罪裁判之基礎，最高法院三
    十年度上字第八一六號、二十九年度上字第三一○五號、四十年度台上字第八六
    號、七十六年度台上字第四九八六號判例可資參照。
  (二)公訴人認被告涉犯上開常業竊盜罪嫌，無非以由被告丁○○之機車店內起獲贓物
    即被害人丙○○失竊機車上之機車停車證、被害人乙○○所失竊機車上之機車保
    養紀錄單、被害人陳雅惠失竊機車上之名家書坊ＶＩＰ卡、被害人庚○○失竊機
    車上之免費保養ＶＩＰ卡、鑰匙、安全帽及被害人辛○○失竊機車上之安全帽，
    及被害人丙○○、乙○○、林政治、陳雅惠、庚○○、辛○○等人之指述，贓物
    領具，並參酌於機車店內當場查獲，並扣得如已被破壞之贓車鎖頭二十八個、新
    機車鎖頭十八個、分解贓車引擎殼八個、待併裝引擎殼十三個、舊安全帽三十頂
    、雨衣五件、拆解工具多組等物為據。然訊之被告丁○○、戊○○均堅決否認有
    前開竊盜犯行，被告丁○○辯稱：扣案之機車停車證、保養紀錄單、名家書坊Ｖ
    ＩＰ卡、免費保養ＶＩＰ卡、鑰匙等物係伊於九十一年一月六日在蘆洲市撿到的
    ，扣案之機車鎖頭、引擎殼、舊安全帽、雨衣、拆解工具等物，有的係從賣給伊
    舊機車拆下來的，有的係客人到店修理機車所換下的，扣案之工具係伊修理機車
    用的；被告戊○○則辯稱：伊並未竊取附表所示之機車，伊不知前開扣案之物品
    是何人的等語。然查：
  1.本院於九十一年十二月十三日審理時，經勘驗扣案之引擎外殼，並未發現有引擎
    號碼遭磨損之情形，且卷內亦無附表所示之車輛車身號碼被偽造或變造之證據，
    又警方未扣得附表所示之失竊車輛，實難認定被告丁○○、戊○○有竊取附表之
    機車，並將其引擎、車身號碼加以偽造、變造之犯行；再扣案之機車引擎雖有切
    割現象，且扣案之機車鎖頭亦有遭破壞之現象，然被害人庚○○、乙○○、己○○、己○○之父陳老有等人於警訊中及原審審理時僅陳稱有領回部分證件、手機
    、安全帽、鑰匙等物，均無法指明確指出何機車引擎及鎖頭為其等所有（參見偵
    查卷第三一至三三頁、原審卷第一五二至一五七頁），是實難證明本件所扣案之
    機車引擎、機車鎖頭即為附表所示上開被害人所有失竊之機車，自甚明確。
  2.又被害人丙○○、乙○○、陳雅惠、庚○○、辛○○等所有如附表所示之車輛於
    附表所示之時、地失竊，固經該等被害人於警訊、偵查時供述明確，而存放於附
    表所示機車上之機車停車證、保養紀錄單、名家書坊ＶＩＰ卡、免費保養ＶＩＰ
    卡、鑰匙等物雖亦於被告丁○○經營之機車店內扣得。然查，該等被害人既均未
    指證附表所示之機車確係被告二人所竊取，且該等在被告丁○○機車店所查扣之
    物品為被告丁○○、戊○○始終否認為其二人所竊取，而持有他人失竊物品之原
    因多端，非僅竊盜所得一途，如收取贓物或侵占遺失物均有可能，此部分或可認
    定被告涉嫌收受贓物及侵占遺失物罪嫌，惟尚難使本院無合理之懷疑確信被告有
    附表所示竊盜之犯行，此外，復查無其他積極證據足資證明被告二人確有公訴人
    所指行竊附表所示機車之犯行，參酌前揭判例意旨，自屬不能證明被告丁○○、
    戊○○有該等竊盜犯行，惟公訴人認此部分果真有罪與上開起訴判決有罪部分，
    有常業犯之實質一罪關係，爰不另為無罪之諭知。至被告丁○○是否另涉贓物或
    侵占遺失物罪嫌，因未據起訴，自非本院所得審究，宜由檢察官另行處理，併此
    敘明。
據上論斷，應依刑事訴訟法第三百六十九條第一項前段、第三百六十四條、第二百九
十九條第一項前段、第三百條，刑法第二十八條、第五十六條、第三百二十一條第一
項第三款、第三十八條第一項二款，判決如主文。
本案經檢察官劉家芳到庭執行職務。
中      華      民      國    九十一    年     十二     月    二十七    日
                              臺灣高等法院刑事第二十三庭
                                  審判長法  官  黃  瑞  華
                                        法  官  陳  坤  地
                                        法  官  雷  雯  華
右正本證明與原本無異。
如不服本判決應於收受送達後十日內向本院提出上訴書狀，其未敘述上訴之理由者並
得於提起上訴後十日內向本院補提理由書（均須按他造當事人之人數附繕本）。
                                        書記官  陳  思  云
中      華      民      國    九十一    年     十二     月    二十七    日
附錄：本案論罪科刑法條全文
刑法第三百二十一條：
犯竊盜罪而有左列情形之一者，處六月以上五年以下有期徒刑：
一、於夜間侵入住宅或有人居住之建築物、船艦或隱匿其內而犯之者。
二、毀越門扇、牆垣或其他安全設備而犯之者。
三、攜帶兇器而犯之者。
四、結夥三人以上而犯之者。
五、乘火災、水災或其他災害之際而犯之者。
六、在車站或埠頭而犯之者。
前項之未遂犯罰之。
附表：
┌─────┬──────────────────┬─────┬────┐
│失竊時間  │失        竊        地        點    │被  害  人│車牌號碼│
├─────┼──────────────────┼─────┼────┤
│12.15.    │臺北縣蘆洲市○○路三五號前          │丙○○    │KA3887  │
├─────┼──────────────────┼─────┼────┤
│12.    │臺北縣三重市○○街九Ｏ號前          │乙○○    │MMJ675  │
├─────┼──────────────────┼─────┼────┤
│1.4.    │臺北縣三重市○○○路三重高中旁      │己○○    │QC2963  │
├─────┼──────────────────┼─────┼────┤
│1.5.    │臺北市○○區○○街六二巷五弄口      │庚○○    │BGV667  │
├─────┼──────────────────┼─────┼────┤
│1.19.    │臺北縣三重市○○街二一八巷十一號前  │辛○○    │JE9131  │
└─────┴──────────────────┴─────┴────┘
